【裁判字號】    97,交抗,844
【裁判日期】    970731
【裁判案由】    聲明異議
【裁判全文】
臺灣高等法院臺中分院刑事裁定         97年度交抗字第844號
抗  告  人
即受處分人  甲○○
上列抗告人因違反道路交通管理處罰條例聲明異議案件，不服臺
灣苗栗地方法院中華民國97年6月26日所為裁定（97年度交聲字
第123號），提起抗告，本院裁定如下：
    主  文
抗告駁回。
    理  由
一、抗告人即受處分人甲○○（下稱受處分人）抗告意旨略以：
    (一)國道高速公路局駛進收費站前之各種標誌、標線、號誌等
    皆無明確的「誤闖罰款」等警告文字以引起駕駛人的小心注
    意，走錯車道者已補繳50元通行費及40元違規費，何來加罰
    款600元之理，如非罰不可也應在補繳通知單上註明「再誤
    闖者罰款，小心選車道」等，以善意警告方式宣導駕駛人守
    法的良好習慣，不要動不動就搬出獨裁專制的惡法來賺人民
    的血汗錢。(二)受處分人並非明知故犯，係當日停車後發現無
    人收費，也無法繳費，想倒車改車道又不方便，只好開車前
    進，這是自然的動作，應係「無心之過」，爰提起抗告請求
    撤銷原裁定云云。
二、按汽車行駛高速公路，於駛進收費站前，應依標誌指示預為
    減速慢行，並依規定標誌、標線、號誌指示或交通勤務警察
    指揮順序行駛過站繳費；汽車行駛於高速公路、快速公路或
    設站管制之道路，不遵使用限制、禁止、行車管制及管理事
    項之管制規則，有其他違反管制規定之行為者，處駕駛人新
    臺幣（下同）600元以上1200元以下罰鍰，高速公路及快速
    公路交通管制規則第23條、道路交通管理處罰條例第33條第
    3 項分別定有明文。
三、本件交通部公路總局新竹區監理所苗栗監理站（下稱原處分
    機關）略以：受處分人甲○○駕駛車牌號碼MJ－2922號自用
    小客車，於民國 97年3月25日15時13分，行經國道三號高速
    公路後龍收費站南下（第17車道)時，在車上未裝有ETC之情
    況下，誤闖 ETC電子收費車道而未繳過路費，經內政部警政
    署國道公路警察局依法逕行舉發其有「行駛高速公路，於駛
    進收費站繳費時，未依標誌指示過站繳費（未申裝戶行駛電
    子收費大車道）」之違規，受處分人於期限內陳述表示不服
    舉發，經原處分機關認定違規事實明確，爰依道路交通管理
    處罰條例第33條第3項之規定，裁處受處分人600元之罰鍰；
    受處分人聲明意旨略以：受處分人自認年紀大，駕車特別小
    心，當天經過後龍收費站，從遠處看到有一車道無車輛就駛
    入停車，想繳通行費，但無人受理，因找不到收費員，想倒
    車後退改車道又覺不方便，只好開車前進，後來接到補繳通
    知單註明通行費50元、違規手續費40元，計90元，認理所當
    然立刻繳納，但卻又再接到一張罰單600元，並註明誤闖ETC
    車道之罰款，雖然金額不多，但心想如此罰法非常不合法；
    受處分人完全不知收費站車道上面以白底黑字方式和別車道
    之分別，國道高速公路局有義務防止無知駕駛人誤闖此車道
    ，應在 ETC車道上面懸掛紅布條等明顯設施，讓駕駛者從遠
    處就引起注意，小心選對車道，受處分人是無知的誤闖，第
    一次誤闖應給予警告，為何非罰款不可，權責單位該有彈性
    處理，為此聲明異議云云。
四、經查：
  (一)受處分人於97年3月25日15時13分許，駕駛所有車牌號碼MJ-
    2922號自小客車，行經國道三號高速公路後龍收費站南下第
    17車道，因車上未裝設ETC，卻誤闖ETC電子收費車道而未繳
    通行費，嗣經內政部警政署國道公路警察局依法逕行舉發其
    有「行駛高速公路，於駛進收費站繳費時，未依標誌指示過
    站繳費（未申裝戶行駛電子收費大車道）」之違規事實，為
    受處分人於聲明異議狀內所自承，並有內政部警政署國道公
    路警察局97年5月28日公警局交字第ZBR007818號舉發違反道
    路交通管理事件通知單暨監視錄影翻拍照片在卷可稽，是受
    處分人之違規行為，足堪認定。
  (二)另據國道高速公路局後龍收費站於97年6月9日以高後稽字第
    0970000891號函覆略以：「高速公路電子收費（ETC)係自95
    年 2月10日開始實施，並於車道上方設有看板標示，車道路
    面亦有標示說明，且收費站前兩公里亦有標示以提醒用路人
    留意遵行；另 ETC車道之使用經高公局、遠通電收公司及媒
    體加強宣導後（如高公局、遠通電收公司網頁及警廣廣播、
    高速公路電子看板等），一般用路人對電子收費應有相當之
    認識與瞭解。」等語，有上開函文附卷可稽；再經本院細繹
    後龍收費站南下車道現場照片，最內側為電子收費 ETC小型
    車車道、中間為持回數票之小型車車道，車道上方看板分別
    以白底黑字、藍底白字等不同顏色明顯區隔以 ETC、持回數
    票過站方式指示用路人，進站前於路面上亦以白色實體字標
    示 ETC遵行方向，均足提高一般用路人之注意，又受處分人
    領有有效汽車駕照，對上開道路交通規則，自無法諉為不知
    ；況自高速公路實施電子收費起至本件違規事件發生時已久
    ，經政府強力宣導，一般民眾均能認知最內側之收費車道為
    ETC 小型車電子收費車道，則受處分人行經收費站若能減速
    慢行並注意車前狀況，應能作出選擇正確之車道行駛，斷無
    駛入最外側之ETC車道之虞，應屬無訛。
五、本件受處分人行駛於高速公路，在駛進收費站繳費時，未依
    標誌指示過站繳費之違規行為事證明確，原審以原處分機關
    依道路交通管理處罰條例第 33條第3項及違反道路交通管理
    事件統一裁罰標準表規定裁處受處分人罰鍰 600元，並無違
    誤，裁定駁回受處分人之異議，本院經核並無不合，抗告人
    仍執前詞指摘原裁定不當，為無理由，應予駁回。
六、據上論結，應依道路交通案件處理辦法第26條，刑事訴訟法
    第412條，裁定如主文。
中    華    民    國    97    年    7    月    31    日
            刑事第十庭    審判長法  官  林  照  明
                                法  官  林  欽  章
                                法  官  蔡  名  曜
上列正本證明與原本無異。
不得再抗告。
                                書記官  劉  恒  宏
中    華    民    國    97    年    8     月    4     日


司法院資訊處製作；財團法人民間司法改革基金會備份。
